臺灣新竹地方法院行政訴訟判決　
110年度交字第35號
原      告  林秉鋒  
被      告  交通部公路總局新竹區監理所

代  表  人  吳季娟  
訴訟代理人  吳靜宜  
上列當事人間交通裁決事件，原告不服民國110年1月25日竹監新
四字第51-E39N17067號違反道路交通管理事件裁決，提起行政訴
訟，本院判決如下：
    主  文
原告之訴駁回。
訴訟費用新臺幣參佰元由原告負擔。
    理  由
一、程序事項：
（一）本件因屬不服被告所為道路交通管理處罰條例（下稱道交
      條例）第8條之裁決而提起撤銷訴訟，依行政訴訟法第237
      條之7規定，不經言詞辯論，逕行裁判，合先敘明。
（二）又原告起訴後，被告代表人變更為吳季娟，茲據新任代表
      人具狀聲明承受訴訟，於法核無不合，應予准許。
二、事實概要：
    原告於民國109年11月17日10時23分許，駕駛車號000-0000
    號自用小客車（下稱系爭車輛），行經新竹市○區○○路0號前
    右彎匯入東南街（下稱系爭路口）時，因有駕駛系爭車輛右
    轉彎未打方向燈之行為，遭民眾檢具事證檢舉，嗣為新竹市
    警察局（下稱舉發機關）第二分局員警認原告有「汽車駕駛
    人未依規定使用方向燈」之違規行為而逕行舉發，原告不服
    提出申訴，經舉發機關函覆違規事實明確，被告遂以違反道
    交條例第42條規定，於110年1月25日以竹監新四字第51-E39
    N17067號裁決書（下稱原處分），裁處原告罰鍰新臺幣（下
    同）1,200元，原告不服，提起本件行政訴訟。
三、本件原告主張：
    伊確於上揭時點駕駛系爭車輛行經系爭路口且未施打方向燈
    ，然上該路段僅得由學府路順單一右彎車道而行，前方既無
    直行道路，自毋庸再施打方向燈知會後方及周遭車輛行進方
    向之必要，亦即若大家已經可以預知前方道路勢必是彎向的
    ，類似行駛於台3線處，駕駛人即已有相當之認知，並不需
    要一路施打方向燈警示他人至明。況系爭路口前方並無交通
    號誌、標線之設置，駕駛人如無從及時判斷前方之路況，即
    無從判斷該處是交岔路口、直路或右彎，自無法知悉要打方
    向燈至明，並聲明：原處分撤銷。
四、被告則答辯以：
    本案經舉發機關於110年1月4日以竹市警二分五字第1090033
    083號函覆略以:本件經查證，該駕駛人於違規單所載時、地
    ，駕駛系爭車輛行駛於道路時，轉彎過程未依規定使用方向
    燈，顯已違反上揭規定，案經承辦員警檢視民眾檢舉之影片
    ，依違規事實舉發無訛。又系爭路口之車道設計及號誌設置
    ，係依據公路路線設計規範及道路交通標誌標線號誌設置規
    則，設置行人穿越道及交通號誌供用路人及駕駛人遵循，而
    無論上開道路是否僅能順單一彎道而行，原告行駛至系爭路
    口既為右彎，則應打右轉方向燈，以警示側方、後方來車至
    明，綜上所述，本件既經舉發單位查證違規屬實，被告依相
    關法規裁處應屬適法，本件原告之訴為無理由，並聲明：原
    告之訴駁回。
五、本院之判斷：
（一）按「行車遇有轉向、減速暫停、讓車、倒車、變換車道等
      情況時所用之燈光及駕駛人之手勢，應依下列規定：六、
      變換車道時，應先顯示欲變換車道方向之燈光或手勢。」
      、「汽車駕駛人，應依下列規定使用方向燈：二、左（右
      ）轉彎時，應先顯示車輛前後之左（右）邊方向燈光；變
      換車道時，應先顯示欲變換車道方向之燈光，並應顯示至
      完成轉彎或變換車道之行為。」、「汽車駕駛人，不依規
      定使用燈光者，處1,200元以上3,600元以下罰鍰」，道路
      交通安全規則第91條第1 項第6 款、第109 條第2 項第2 
      款、道交條例第42條分別定有明文。又違反道路交通管理
      事件統一裁罰基準表之規定，汽車駕駛人，不依規定使用
      燈光，機車或小型車，於期限內繳納罰鍰或到案聽候裁決
      者，統一裁罰基準1,200元。由上揭規定可知，駕駛人於
      行車遇有轉向、減速暫停、讓車、倒車、變換車道等情況
      時，依法均必須先使用方向燈以提醒其他駕駛人及行人，
      俾使其他用路人得以於行止間大致預測該車之行車方向與
      速度、進而有所因應，以維護自身及他人行車安全，是駕
      駛人於行車時如遇有上述情況之一，即應預先施打方向燈
      以提示其他用路人注意至明。
（二）查上開事實概要欄所述之事實，除下述爭點外，為兩造所
      不爭執，並有違規明細暨送達證書、陳述單、舉發機關函
      文、汽車車籍查詢單、檢舉光碟、原處分書等在卷可稽，
      應認屬實。則本件之爭點在於原告是否有「汽車駕駛人未
      依規定使用方向燈」之違規事實？
（三）經查，本院當庭勘驗上開檢舉光碟，結果如下：「畫面顯
      示時間:2020/11/17，10:23:16-10:23:23，日間無雨、視
      距良好，檢舉車輛行駛於雙向各單一線道的去向道路上，
      前方為有紅綠燈之T型路口，左轉為建華國中之校門，右
      轉則可漸進入新竹市市區。10:23:18可見，前開紅綠燈持
      續閃黃燈，近路口之去向車道路面上繪有右轉箭頭，檢舉
      車輛前方為車牌號碼000-0000號小客車(下稱系爭車輛)，
      系爭車輛於10:23:18-10:23:23 右轉後直行的過程中均未
      施打方向燈，畫面結束。」，此有110年9月17日調查證據
      筆錄附卷可參。依上開檢舉光碟影像及勘驗內容可知，系
      爭車輛斯時係行駛於新竹市○區○○路0號前方，左轉彎可進
      入建華國中校門、右轉彎即可匯入東南街之T 型路口，近
      路口之路面上繪有右轉箭頭，系爭路口處繪有停止線及行
      人穿越道，而原告於系爭路口右轉彎的行進過程未施打方
      向燈之違規行為，原告就此亦不否認，足認系爭車輛於上
      揭時地變換方向時，並未依規定使用燈光，其違規行為屬
      實，堪以認定。
（四）原告雖主張斯時係行駛上開路段只能順單一彎道右轉而行
      ，並無直行道路，即無施打方向燈以警示後方及周遭車輛
      其行進方向的必要，況系爭路口前方既無交通號誌預示駕
      駛人前方路況，駕駛人即無從知悉是否需要施打方向燈云
      云。惟查，駕車轉彎時，應先顯示欲轉彎方向之燈光，已
      如前述，查其規範意旨即在確保道路交通往來之安全，使
      後車及周遭車輛的駕駛人得以預見自車將要轉彎，而得預
      作減速或煞停之準備，以避免交通事故之發生，此係基於
      維護公眾交通安全之重要公益，當不以事實上有無造成危
      害為必要，且不容用路人依其個人主觀判斷是否需要使用
      方向燈至明。由本件檢舉光碟影像及勘驗內容可知，原告
      斯時行駛於上開路段、前方並無其他車輛遮掩，應輕易可
      見前方為T 型路口，而立於路口盡頭處為斗大的建華國中
      標誌、鄰近路口地面依序繪有右轉箭頭、停止線、行人穿
      越道、路口中繪有右轉指引線、側邊路緣邊線亦向右延伸
      、路口設有交通號誌燈等路況及交通標誌、標線之設製，
      自可輕易認知到，前方左轉即得進入建華國中校園，右轉
      即可匯入橫向道路，前方顯為兩條或兩條以上道路匯集之
      處、即得為多向行進車輛交會之處，顯非如原告所稱未設
      置交通標誌、標線致無從預測前方為交岔路口之情，而系
      爭路口亦非僅得順單一右轉彎道而行、別無他路。況縱如
      原告所言路口前方無任何標誌、標線設置得以預測前方路
      況為真，原告亦應依法於駕車轉彎時先顯示欲轉彎方向之
      燈光。原告因其於右轉彎時未施打右側方向燈，勢將致使
      其後方及周遭行駛車輛不能預測排除原告於斯時左轉進入
      建華國中之可能，則於原告尚未進入系爭路口前，對於其
      後方及周遭的車輛而言，即確實存在有不可預測之可能性
      ，而依使用方向燈之規範目的考量，即在於使周遭車輛得
      以預見自車行進之方向、並進而預作因應，本件系爭車輛
      既係右轉彎行駛，自不容原告依主觀判斷是否遵守使用方
      向燈之規定必要至明。本件原告於系爭路口右轉彎時未施
      打方向燈之違規事證明確，已如前述，原告為依法取得汽
      車駕駛執照之人，對於相關交通法規及注意事項理應有相
      當了解，原告之主張尚難憑採，自無從解免其違規之責，
      是被告認定原告有「汽車駕駛人未依規定使用方向燈」之
      違規，並無違誤。
（五）綜上所述，原告駕駛系爭車輛於上揭時間、地點確有「汽
      車駕駛人不依規定使用燈光」之違規行為，被告依道交條
      例第42條規定，以原處分裁處原告罰鍰1,200 元，並無違
      誤。原告以前述理由訴請撤銷原處分，為無理由，應予駁
      回。
六、本件判決基礎已臻明確，兩造其餘攻防方法及訴訟資料經本
    院斟酌後，核與判決結果不生影響，爰不一一詳予論述，併
    此敘明。
七、本件第一審裁判費為300元，應由原告負擔，並確定第一審
    訴訟費用額如主文第2 項所示。
八、據上論結，本件原告之訴為無理由，依行政訴訟法第237條
    之7、第98條第1項前段、第237條之8第1項、第237條之9、
    第104條、民事訴訟法第93條，判決如主文。
中　　華　　民　　國　　110 　年　　12　　月　　6 　　日
                  行政訴訟庭　法　官　林南薰
上為正本係照原本作成。
如不服本判決，應於判決送達後20日內，向本院提出上訴狀並表
明上訴理由（原判決所違背之法令及其具體內容或依訴訟資料可
認為原判決有違背法令之具體事實），其未載明上訴理由者，應
於提出上訴後20日內向本院補提理由書（上訴狀及上訴理由書均
須按他造人數附繕本，如未按期補提上訴理由書，則逕予駁回上
訴），並應繳納上訴裁判費新臺幣750元。
中　　華　　民　　國　　110 　年　　12　　月　　6 　　日
                              書記官　陳麗麗